最高法院刑事判決　　　　　　　　　　111年度台上字第670號
上　訴　人　臺灣高等檢察署檢察官董怡臻
被　　　告　秦世寧
上列上訴人因被告加重詐欺案件，不服臺灣高等法院中華民國11
0年9月30日第二審判決（110年度上訴字第436號，起訴案號：臺
灣新竹地方檢察署108年度少連偵字第98號、108年度偵字第1117
2號），提起上訴，本院判決如下：
    主  文
上訴駁回。
    理  由
一、按刑事訴訟法第377 條規定，上訴於第三審法院，非以判決
    違背法令為理由，不得為之。是提起第三審上訴，應以原判
    決違背法令為理由，係屬法定要件。如果上訴理由書狀並未
    依據卷內訴訟資料，具體指摘原判決不適用何種法則或如何
    適用不當，或所指摘原判決違法情事，顯與法律規定得為第
    三審上訴理由之違法情形，不相適合時，均應認其上訴為不
    合法律上之程式，予以駁回。
二、本件原判決以公訴意旨略以：被告秦世寧於民國 107年12月
    14日下午2時45分至50分、3時37分許，駕車搭載簡鴻翔（另
    經判刑確定）、黃○○（另由少年法庭審理，與下載鄧○○
    姓名年籍詳卷）至所示臺中市中區、北區之便利商店提領被
    害人乙○○遭詐騙之款項。因認被告涉犯刑法第339條之4第
    1項第2款加重詐欺罪嫌。惟經審理結果，則以不能證明被告
    犯罪，因而撤銷第一審此部分科刑之判決，改判諭知無罪，
    已載敘其取捨論斷所憑之依據及理由，有卷存資料可資覆按
    。
三、檢察官上訴意旨略以：㈠被告確有駕車搭載簡鴻翔、黃○○
    前去便利商店提款並領取報酬，且知悉渠等從事詐欺集團車
    手工作，經其2 人供述一致，原判決未說明何以不足為不利
    被告之認定，有理由不備之違法。㈡簡鴻翔於另案提領被害
    人款項，作案地點與被告投宿之車王飯店同位於臺中市北區
    ，自得於1 小時內與被告搭配為本件犯行，此與詐欺集團為
    躲避查緝變換車手組合之手法吻合。至於證人陳智捷之證詞
    係迴護被告之詞，與被告斯時承租之車輛通行國道資料，均
    不足以證明其未參與本案。原判決之認定與卷存證據不相適
    合，且有違證據法則。
四、惟查，原判決就其調查證據之結果已載明：被告始終否認上
    開犯行，而共同被告簡鴻翔及少年黃○○於警詢俱未敘及被
    告有何蒐集人頭帳戶、轉交金融卡與密碼、提領款項、經手
    犯罪所得、分配報酬或居中聯繫之行為，簡鴻翔復於偵審中
    迭稱其與黃○○未向被告透露擔任車手、被告不知情，黃○
    ○亦供稱被告不知其下車作何事，再依簡鴻翔、黃○○之供
    述，渠等與被告於被訴時間，並非固定搭配，簡鴻翔就是否
    搭乘被告車輛前往提款一節，指訴未盡一致，且渠等警詢指
    證被告參與之陳述距案發已逾 5月，除黃○○操作自動櫃員
    機提款之畫面外，別無其他證據可供審認核對，則其 2人在
    非僅參與單一提領行為，且無固定組合情形下，得否徒憑記
    憶，正確指證本件提款所搭乘之交通工具，殊非無疑；又簡
    鴻翔、黃○○夥同他案少年鄧○○於案發同日下午 1時53分
    至56分許，另於臺中市北區之便利商店提領另案被害人遭詐
    騙之款項，能否於未及 1小時之期間，復搭乘被告之車輛前
    往臺中市中區之便利商店提款，尤屬可疑；況依證人陳智捷
    之證述及卷附國道車輛通行明細所載，被告曾駕駛租用之車
    號00000000小客車於案發前一（13）日晚間搭載陳智捷前往
    臺南訪友，於案發當（14）日凌晨 5時許返回臺中投宿車王
    飯店，迄晚間10時退宿，其間未離開飯店，被告所辯未搭載
    簡鴻翔、黃○○提款，非全然無據，無從徒憑簡鴻翔、黃○
    ○一度供稱有在車上提及領錢之事而為被告有罪之認定等理
    由甚詳，核其論斷說明，概屬原審採證認事職權之合法行使
    ，尚非其主觀之推測，從形式上觀察，與經驗法則及論理法
    則俱屬無違，無檢察官所指理由不備之違法。又共犯之自白
    不得作為認定犯罪之唯一證據，而須以補強證據證明其確與
    事實相符，而數共犯之自白，縱所述內容互為一致，其證據
    價值仍與自白無殊，究非屬自白以外之另一證據，殊不能以
    數共犯所為供述相符，憑為另一共犯論罪之唯一證據。至於
    共犯供述或證詞前後是否一致、指述堅決與否、有無虛詞誣
    陷或偽證之動機，僅足為判斷其供述或證詞有否瑕疵之參考
    ，仍屬自白之範疇，亦不足藉以補強及擔保其自白為真實之
    證明力。本件原判決已說明簡鴻翔、黃○○之供述不足為不
    利被告之認定，且卷內無其他補強證據，而認為不能證明被
    告犯罪，核無採證違法情形，縱未同時說明簡鴻翔、黃○○
    供述一致、或簡鴻翔供稱交付被告報酬暨無誣攀之動機，如
    何不足為被告不利之認定，亦無礙判決本旨之判斷，究與判
    決不備理由之違法情形有間。
五、刑事訴訟法第161條第1項規定：檢察官就被告犯罪事實，應
    負舉證責任，並指出證明之方法。因此，檢察官對於起訴之
    犯罪事實，應負提出證據及說服之實質舉證責任。倘其所提
    出之證據，不足為被告有罪之積極證明，或其指出證明之方
    法，無從說服法院以形成被告有罪之心證，基於無罪推定之
    原則，自應為被告無罪判決之諭知。至於被告否認犯罪所持
    之辯解，縱屬不能成立，仍非有積極證據足以證明其犯罪行
    為，不能遽為有罪之認定。原判決就檢察官所提卷內證據，
    參互審酌剖析，仍無從獲得被告有被訴加重詐欺取財之犯行
    而為有罪之心證，已記明認定之理由，因而為被告有利之認
    定，於法尚無違誤。檢察官上訴意旨猶執本件共犯簡鴻翔、
    黃○○指訴一致、被告所供暨所舉案發期間住宿車王飯店未
    離開之辯詞及證據不可採信，原判決有理由不備等前情，指
    摘原判決違法，核其所述，無非係就原審取捨證據與判斷證
    明力之職權行使，以自己說詞或持為不同之評價，指為違法
    ，且重為事實之爭執，難謂已符合首揭法定上訴要件，應認
    其上訴違背法律上之程式，予以駁回。
據上論結，應依刑事訴訟法第395條前段，判決如主文。
中    華    民    國   111    年    4     月    13    日
                  刑事第八庭審判長法  官  段  景  榕  
                                  法  官  鄧  振  球  
                                  法  官  楊  力  進  
                                  法  官  汪  梅  芬  
                                  法  官  宋  松  璟  
本件正本證明與原本無異
                                  書記官
中    華    民    國   111    年    4     月    26    日